【裁判字號】    98,消債更,107
【裁判日期】    980922
【裁判案由】    更生事件
【裁判全文】
臺灣士林地方法院民事裁定           98年度消債更字第107號
債  務  人  甲○○
代  理  人  劉韋廷律師
上列債務人因聲請更生事件，聲請保全處分，本院裁定如下：
    主  文
聲請駁回。
    理  由
一、按法院就更生之聲請為裁定前，得因利害關係人之聲請或依
    職權，以裁定為保全債務人財產、限制債務人履行債務、債
    權人對於債務人行使債權及停止對於債務人財產強制執行程
    序之保全處分，消費者債務清理條例第19條第1 項第1 款、
    第2 款及第3 款固有明定。惟保全處分，係於法院就更生之
    聲請為裁定前，為防杜債務人之財產減少，維持債權人間之
    公平受償，及使債務人有重建更生之機會，始有保全處分之
    必要，此觀諸消費者債務清理條例第19條立法說明即明。又
    債務人對於第三人之債權，係維持債務人及其共同生活之親
    屬生活所必需者，不得為強制執行，強制執行法第122 條亦
    規定甚明。
二、聲請意旨略以：伊因財務困難，陷於有不能清償債務之虞，
    業已提出更生聲請於本院審理中。然伊所有之薪資債權現遭
    債權人香港商香港上海豐銀行股份有限公司聲請臺灣板橋地
    方法院強制執行，致伊每月薪資債權1/3 遭扣押，惟伊賴工
    作所得之薪資維生，倘伊之薪資於聲請更生期間遭法院強制
    執行，非但將導致伊生活驟變、維生艱困，亦有損其他債權
    銀行之權益，為保障各債權人間之公平受償，爰聲請保全伊
    之財產、限制伊履行債務、債權人對伊行使債權，及停止臺
    灣板橋地方法院民國98年度司執字第30091 號強制執行程序
    等語。
三、經查：
    (一)債務人除於韋民企業有限公司任職之薪資債權外，名下僅
      有1994年出產之裕隆汽車一輛（車牌號碼：YE-2865），
      此外別無其他可供執行之財產，有其財產及收入狀況說明
      書、96、97年度綜合所得稅各類所得資料清單及財政部臺
      北市國稅局財產歸屬資料清單，在卷可參（見本院卷第10
      至12、23、97、102 頁），債務人復已無法履行債務，始
      向本院聲請更生，足見債權人僅得以強制執行程序執行債
      務人之薪資債權外，別無其他得受清償之途徑。且他債權
      人如認有必要，非不得於系爭強制執行程序併案聲請強制
      執行，就聲請人每月薪資債權1/3 範圍內，按債權比例公
      平受償。故於本院裁定開始更生前，難認有為保障債權人
      公平受償，而停止系爭執行程序之必要。況參以債務人目
      前每月薪資約新臺幣（下同）24,554元，其債務總額高達
      4,075,947 元等情，債權人於保全處分至多120 日之期間
      內，執行可得受償之金額甚微，停止系爭強制執行程序，
      對於維持債權人間公平受償亦無助益。再參諸首揭強制執
      行法第122 條規定意旨，債權人對於債務人對第三人之薪
      資債權，本即限於非債務人及其共同生活之親屬生活所必
      需者，始得強制執行，故債權人對債務人實行強制執行，
      當不致影響債務人及其共同生活親屬之基本生活，要無阻
      礙債務人重建更生之機會。至債務人如因上開強制執行程
      序而有無法維持生活必需之情事，自得以執行法院違反強
      制執行法第122 條規定，依同法第12條第1 項規定聲明異
      議，惟此並非消費者債務清理條例保全處分所應審酌。
    (二)至債務人聲請「保全其財產」、「限制其履行債務」部分
      ，查前者係對債務人之財產為假扣押或假處分，債務人將
      因此喪失對自有財產之處分權，此顯非本件聲請之目的。
      而後者則係為防免債務人選擇性履行債務以偏惠特定債權
      人，由債權人向法院請求予以限制之，故債務人上開聲請
      ，實有誤解。
四、綜上所述，債務人聲請保全處分，於法即有未合，應予駁回
    ，爰裁定如主文。
中    華    民    國    98    年    9     月    22    日
                  民事第二庭  法      官  劉逸成
上為正本係照原本作成。
如不服本裁定，應於裁定送達後10 日內，以書狀向本院提出抗告
，並繳納抗告費新臺幣1千元。
中    華    民    國    98    年    9     月    22    日
                              書  記  官  羅伊安


司法院資訊處製作；財團法人民間司法改革基金會備份。
